---
title: "DZ1"
author: "Yan Egorov"
date: "2025-02-22"
output: html_document
---

```{r setup, include=FALSE}
knitr::opts_chunk$set(echo = TRUE)
library(readr)
install.packages("corrplot")
library(dplyr)
library(ggplot2)
library(tidyr)
library(ggridges)
library(beeswarm)

grades<- read.csv(file = "E:\\mag\\r\\Students_Grading_Dataset.csv",sep=",")
```


В качестве датасета для исследования мной был выбран набор данных об успеваемости учеников. в Качестве группового признака будет взят уровень дохода семьи учеников (family_income_level как он называется в таблице).

**Исследовательский вопрос:** Какие факторы могут служить определяющими, чтобы выявить уровень дохода семьи ученика
**Набор данных: ** чтобы ответить на исследовательский вопрос были проанализированы 5000 сдудентов и основные данные о них, связанные с их состоянием и успеваемостью. 
 В качестве основных переменных для анализа будут использоваться:
 Gender- пол
 Age- возраст
 Department- направление обучения
 Attendance- посещяемость
 Total score- итоговая оценка
 Extracurricular_Activities - внекласные активности
 family_income_level- уровень дохода семьи
 stress_level- уровень стресса
 sleep_hours_per_night-количество часов сна ночью
 
```{r}
grades1<-grades[,c("Gender","Age","Department","Attendance....","Total_Score","Extracurricular_Activities","Family_Income_Level","Stress_Level..1.10.","Sleep_Hours_per_Night")]
```


В столбце Attendance присутвуют строки с пропущенными значениями, заменим их средними 

```{r}
grades1$Attendance....[is.na(grades1$Attendance....)] <- mean (grades1$Attendance...., na.rm= TRUE)
```


Также для более удобной работы мне необходимо перевести нечисловые значения к числовым 
```{r}
grades1$Department[grades1$Department == "Engineering"] <- "0"
grades1$Department[grades1$Department == "Business"] <- "1"
grades1$Department[grades1$Department == "Mathematics"] <- "2"
grades1$Department[grades1$Department == "CS"] <- "3"

grades1$Gender[grades1$Gender == "Male"] <- "0"
grades1$Gender[grades1$Gender == "Female"] <- "1"

grades1$Extracurricular_Activities[grades1$Extracurricular_Activities == "No"] <- "0"
grades1$Extracurricular_Activities[grades1$Extracurricular_Activities == "Yes"] <- "1"

grades1$Family_Income_Level[grades1$Family_Income_Level == "Low"] <- "0"
grades1$Family_Income_Level[grades1$Family_Income_Level == "High"] <- "1"
grades1$Family_Income_Level[grades1$Family_Income_Level == "Medium"] <- "2"
```



Представим описание для группового признака Семейный доход по общему колличеству баллов, набранных ребенком
```{r}
grades1 %>%
  group_by(Family_Income_Level) %>%
  summarise (mean_score=mean(Total_Score), min_score=min(Total_Score),max_score=max(Total_Score),median_score=median(Total_Score))
```


Касательно баллов нельзя сделать однозначного вывода

```{r}
grades1 %>%
  group_by(Family_Income_Level) %>%
  summarise (mean_score=mean(Attendance....), min_score=min(Attendance....),max_score=max(Attendance....),median_score=median(Attendance....))
```


Посещяемость немного увеличивается с ростом благосостояния родителей

```{r}
grades1 %>%
  group_by(Family_Income_Level) %>%
  summarise (mean_score=mean(Age), min_score=min(Age),max_score=max(Age),median_score=median(Age)) 
```

 
Возраст у всех примерно одинаковый

```{r}
grades1 %>%
  group_by(Family_Income_Level) %>%
  summarise (mean_score=mean(Stress_Level..1.10.), min_score=min(Stress_Level..1.10.),max_score=max(Stress_Level..1.10.),median_score=median(Stress_Level..1.10.))  
```


Можно заметить, что уровень стресса растет вместе с доходом

```{r}
grades1 %>%
  group_by(Family_Income_Level) %>%
  summarise (mean_score=mean(Sleep_Hours_per_Night), min_score=min(Sleep_Hours_per_Night),max_score=max(Sleep_Hours_per_Night),median_score=median(Sleep_Hours_per_Night)) 
```


Можно увидеть примерно одинаковые результаты для всех групп дохода родителей

Ящик с усами по оценкам

```{r}

grades1 %>% select (Total_Score,Gender) %>% ggplot (aes(x=Total_Score, col = Gender)) + geom_boxplot()
```


Ящик с усами по посещяемости
```{r}
grades1 %>% select (Attendance....,Gender) %>% ggplot (aes(x=Attendance...., col = Gender)) + geom_boxplot()
```



Ящик с усами по возрасту 

```{r}
grades1 %>% select (Age,Gender) %>% ggplot (aes(x=Age, col = Gender)) + geom_boxplot()
```


Ящик с усами по уровню стресса

```{r}
grades1 %>% select (Stress_Level..1.10.,Gender) %>% ggplot (aes(x=Stress_Level..1.10., col = Gender)) + geom_boxplot()
```



Ящик с усами по часам сна

```{r}
grades1 %>% select (Sleep_Hours_per_Night,Gender) %>% ggplot (aes(x=Sleep_Hours_per_Night, col = Gender)) + geom_boxplot()
```



```{r}
ggplot(grades1, aes(x=Total_Score))+geom_histogram(bindwith=1,fill="steelblue",color="black")+labs(title="Гистограмма общих баллов")
```


```{r}
ggplot(grades1, aes(x=Family_Income_Level))+geom_bar(fill="orange")+labs(title="Столбчатая диаграмма по категориям дохода")
```
```{r}
ggplot(grades1, aes(x = Attendance...., y = Family_Income_Level, fill = Family_Income_Level)) +
  geom_density_ridges() +
  theme_ridges() + 
  theme(legend.position = "none")
```

```{r}
beeswarm(
  grades1$Sleep_Hours_per_Night,
  col="blue"
) 
```
```{r}
ggplot(grades1, aes(x=Stress_Level..1.10., y=Gender, fill=Stress_Level..1.10.)) + geom_violin()
```

