---
title: "dz2"
author: "Yan Egorov"
date: "2025-03-04"
output: html_document
---

```{r setup, include=FALSE}
knitr::opts_chunk$set(echo = TRUE)
library(readr) 

library(dplyr)
library(ggplot2)
library(tidyr)
library(ggridges)
library(beeswarm)

grades<- read.csv(file = "E:\\mag\\r\\Students_Grading_Dataset.csv",sep=",")
```


В качестве датасета для исследования мной был выбран набор данных об успеваемости учеников. в Качестве группового признака будет взят уровень дохода семьи учеников (family_income_level как он называется в таблице).

**Исследовательский вопрос:** Какие факторы могут служить определяющими, чтобы выявить уровень дохода семьи ученика
**Набор данных: ** чтобы ответить на исследовательский вопрос были проанализированы 5000 сдудентов и основные данные о них, связанные с их состоянием и успеваемостью. 
 В качестве основных переменных для анализа будут использоваться:
 Gender- пол
 Age- возраст
 Department- направление обучения
 Attendance- посещяемость
 Total score- итоговая оценка
 Extracurricular_Activities - внекласные активности
 family_income_level- уровень дохода семьи
 stress_level- уровень стресса
 sleep_hours_per_night-количество часов сна ночью
 
```{r}
grades1<-grades[,c("Gender","Age","Department","Attendance....","Total_Score","Extracurricular_Activities","Family_Income_Level","Stress_Level..1.10.","Sleep_Hours_per_Night")]
```


В столбце Attendance присутвуют строки с пропущенными значениями, заменим их средними 

```{r}

```


Также для более удобной работы мне необходимо перевести нечисловые значения к числовым 
```{r}
grades1$Department[grades1$Department == "Engineering"] <- "0"
grades1$Department[grades1$Department == "Business"] <- "1"
grades1$Department[grades1$Department == "Mathematics"] <- "2"
grades1$Department[grades1$Department == "CS"] <- "3"

grades1$Gender[grades1$Gender == "Male"] <- "0"
grades1$Gender[grades1$Gender == "Female"] <- "1"

grades1$Extracurricular_Activities[grades1$Extracurricular_Activities == "No"] <- "0"
grades1$Extracurricular_Activities[grades1$Extracurricular_Activities == "Yes"] <- "1"

grades1$Family_Income_Level[grades1$Family_Income_Level == "Low"] <- "0"
grades1$Family_Income_Level[grades1$Family_Income_Level == "High"] <- "1"
grades1$Family_Income_Level[grades1$Family_Income_Level == "Medium"] <- "2"
```

``
Построим гистограммы частот непрерывных признаков
```{r}
ggplot(data = grades1, aes(x = Attendance....)) +
  geom_histogram( fill = "blue", color = "black") +
  labs(title = "Гистограмма частот для посещаемости", x = "Значение", y = "Частота")
```
На гистограмме частот посещяемости можно увидеть, что наиболее редко-встречающиеся значения- это минимальная посещяемость, однако их тоже нельзя назвать выбросами
```{r}
ggplot(data = grades1, aes(x = Total_Score)) +
  geom_histogram( fill = "limegreen", color = "black") +
  labs(title = "Гистограмма частот для общего балла", x = "Значение", y = "Частота")
```

Тут довольно сложно сказать о наличии каких-либо выбросов, поскольку разница между наибольшей и наименьшей частотой составляет менее чем 2 раза

```{r}
ggplot(data = grades1, aes(x = Stress_Level..1.10.)) +
  geom_histogram(binwidth = 0.5, fill = "yellow", color = "black") +
  labs(title = "Гистограмма частот для уровня стресса", x = "Значение", y = "Частота")
```

Для уровня стресса также отсютвуют какие либо кретические значения, частоты по всем значениям очень близки

```{r}
ggplot(data = grades1, aes(x = Sleep_Hours_per_Night)) +
  geom_histogram(binwidth = 0.5, fill = "purple", color = "black") +
  labs(title = "Гистограмма частот для количества часов сна", x = "Значение", y = "Частота")
```

В данном случае явные выбросы также отсутвуют поскольку, наименьшая частота, для самого большого количества часов в сна, менее чем в двое отличается по частоте от наиболее часто встречающегося значения
```{r}
ggplot(data = grades1, aes(x = Age)) +
  geom_histogram(binwidth = 0.5, fill = "darkred", color = "black") +
  labs(title = "Гистограмма частот для возраста", x = "Значение", y = "Частота")
```
По возрасту выборка получилась довольно сбалансированная, количество везде примерно одинаковое


Перейдем к оценке качественных признаков

```{r}
ggplot(grades1, aes(x = Department)) +
  geom_bar(fill = "darkgreen") +theme_minimal()
  labs(title = "Гистограмма для направления обучения", x = "Значение", y = "Частота")
```

Как мы можем увидеть наименьшая частота у направления обучения с номером 2, однако его все же нельзя назвать выбросом
```{r}
ggplot(grades1, aes(x = Family_Income_Level)) +
  geom_bar(fill = "brown") +theme_minimal()
  labs(title = "Гистограмма для уровня дохода", x = "Значение", y = "Частота")
```

В данном случае все три качественных признака довольно сблансированы, частота у наименее популярного отличается меньше чем в два раза от наиболее часто встречающегося

```{r}
ggplot(grades1, aes(x = Extracurricular_Activities)) +
  geom_bar(fill = "lightblue") +theme_minimal()
  labs(title = "Гистограмма для доп активностей", x = "Значение", y = "Частота")
```

Определение аномалий


Посмотрим еще раз на все частоты вместе

```{r}
grades1 %>% select_if(is.numeric)  %>% pivot_longer(1:5, values_to="value", names_to="names") %>% 
  ggplot() + geom_histogram(aes(x = value), bins = 20, colour = "black", fill = "white") + facet_wrap(~ names, scales = "free", ncol=3)
```
Поскольку в нашем датасете присутсвуют пустые значения для посещяемости, заполним их средними, чтобы произвести поиск аномалий
```{r}
grades1$Attendance....[is.na(grades1$Attendance....)] <- mean (grades1$Attendance...., na.rm= TRUE)
```




```{r}

str(grades1)
```
Переведем в числовой тип 
```{r}
grades1$Gender <- as.numeric(grades1$Gender)
grades1$Department <- as.numeric(grades1$Department)
grades1$Extracurricular_Activities <- as.numeric(grades1$Extracurricular_Activities)
grades1$Family_Income_Level <- as.numeric(grades1$Family_Income_Level)
grades1$Age <- as.numeric(grades1$Age)
grades1$Stress_Level..1.10. <- as.numeric(grades1$Stress_Level..1.10.)
str(grades1)

```

```{r}
library(dbscan)
lof <- lof(grades1 %>% select(-Total_Score, -Family_Income_Level), minPts = 3)
summary(lof)


```
Найдем аномалии при помощи isolation forest
```{r}
library('isotree')
model<- isolation.forest(grades1,ntrees=100, sample_size = 256)
grades1$anomaly_score<-predict(model,grades1,type='score')
threshold<- quantile(grades1$anomaly_score,0.95)
grades1$anomaly<- ifelse (grades1$anomaly_score>threshold, 'Outlier','Normal')
ggplot(grades1, aes(x=Sleep_Hours_per_Night, y= Total_Score,color=anomaly))+geom_point(size=3,alpha=0.7)+scale_color_manual(values=c('Normal'='blue','outlier'='red'))+theme_minimal()+ggtitle('Аномалии, найденные с помощью Isolation Forest')
```
Найдем конкретные строки содержащие аномалии
```{r}
grades1[grep('Outlier',grades1$anomaly),]
```
Таким образом удалось найти 250 выбросов.


Сравнение выраженности такого непрерывного признака как Total_Score между группами участников разного пола
***Нулевая гипотеза- среднее значение оценки не отличается от пола
```{r}
t.test(grades1$Total_Score ~ grades1$Gender)
```
Полученное p-значение> 0,05, таким образом нулевая гипотеза не может быть отвергнута 
```{r}
shapiro.test(grades1$Total_Score)
shapiro.test(grades1$Attendance....)
```
В обоих случаях распределение нормальное

 
Сравнение выраженности такого непрерывного признака как Attendance.... между группами с разным уровнем дохода Family_Income_Level
***Нулевая гипотеза- посещяемость не зависит от того, какой уровень дохода у родителей
```{r}
anova_result<-aov(Attendance.... ~ Family_Income_Level, data=grades1)
summary(anova_result)
```
По результатам теста Pr(>F)>0,05, что говорит о том, что гипотеза не может быть отвергнута

Сравнение выраженности такого непрерывного признака как Sleep_Hours_Per_Night между группами с разным уровнем дохода Family_Income_Level
***Нулевая гипотеза- количество часов сна не зависит от того, какой уровень дохода у родителей
```{r}
anova_result<-aov(Sleep_Hours_per_Night ~ Family_Income_Level, data=grades1)
summary(anova_result)
```
По результатам теста Pr(>F)>0,05, что говорит о том, что группы не отличаются статистически, таким образом гипотеза не может быть отвергнута
```{r}
grades1<-grades1 %>% select(-c(anomaly,anomaly_score))
```
Проанализируем корреляцию непрерывных признаков
```{r}
library(corrplot)
cor_matrix <- cor(grades1, method='pearson')
corrplot(cor_matrix,method='color',type='upper',tl.col='black',tl.srt=45)


```

Корреляция практически полностью отсутвует у всех переменных
Проверим корреляцию между посещяемостью и итоговой оценкой
Гипотеза- коэффициент корреляции равен нулю
```{r}
cor.test(grades1$Attendance...., grades1$Total_Score)
```

Гипотеза не может быть отвергнута, т.к. p-value>0.05

Проверим корреляцию между посещяемостью и часами сна

```{r}
cor.test(grades1$Attendance...., grades1$Sleep_Hours_per_Night)
```
Гипотеза отвергается, поскольку p-value<0.05

Проверим корреляцию между итоговой оценкой и часами сна
```{r}
cor.test(grades1$Total_Score, grades1$Sleep_Hours_per_Night)
```
Гипотеза не может быть отвергнута, т.к. p-value>0.05
