---
title: "dz4"
author: "Yan Egorov"
date: "2025-03-17"
output: html_document
---

```{r setup, include=FALSE}
library(readr)
library(dplyr)
library(ggplot2)
library(tidyr)
trip_review <- read.csv("E:\\mag\\r\\tripadvisor_review.csv",sep=",")
```


```{r}

library(NbClust) #много индексов для определения оптимального числа кластеров
library(fpc) #много различных методов кластеризации
library(factoextra) #визуализация кластерного анализа
```
Проведем скалирование

```{r}
trip_review_sc <- scale(trip_review[, c(2:6, 8:10)])
```
Построим корреляционную матрицу

```{r}
correlation_matrix <- cor(trip_review_sc)
print(correlation_matrix)


library(corrplot)
corrplot(correlation_matrix, method = "circle")
```
Высокие коэффициенты коррелции практически отсутствуют, можно увидеть их для 3 и 7 категории

```{r}
any(is.na(trip_review))
```


```{r}
trip_review_sc <- as.data.frame(trip_review_sc)
fviz_nbclust(trip_review_sc, kmeans, method="wss")

```
```{r}
fviz_nbclust(trip_review_sc, FUNcluster = kmeans, method="silhouette")
```
Можем увидеть, что оптимальное колличество классов- 2, однако для 4 классов результаты не сильно хуже

```{r}
clus_res <- kmeans(trip_review_sc, 5)
fviz_cluster(clus_res, trip_review_sc, stand = FALSE,  geom = "point", ggtheme = theme_bw())
```
```{r}
clboo_res <- fpc::clusterboot(trip_review_sc,B=20,bootmethod=c("boot"),clustermethod=kmeansCBI,k=5)
# 5 кластеров более устойчиво, чем 4 и 6.
clboo_res
```
Можем увидеть, что при разделении на 5 классов результаты нестабильны, для некоторых классов,  значение коэффициента Жаккара меньше 0,8

```{r}
set.seed(123)  # Для воспроизводимости


# Кластеризация с использованием K-средних
kmeans_result <- kmeans(trip_review_sc, centers = 5, nstart = 25)

# Добавление результатов кластеризации в исходный датасет
trip_review$cluster <- kmeans_result$cluster
```

Представим таблицу с оценками

```{r}
avg_ratings <- colMeans(trip_review[, 2:11])
print(avg_ratings)
```
Ящики с усами по переменным

```{r}
trip_review %>% select_if(is.numeric)  %>% pivot_longer(1:11, values_to="value", names_to="names") %>% 
  ggplot() + geom_boxplot(aes(x = value), bins = 20, colour = "black", fill = "white") + facet_wrap(~ names, scales = "free", ncol=3)
```

Провеем попарный Т критери для музеев и галерей, Category.1, Category.5
Нулевая гипотеза- Средние значения Category.1 равны среднему значению Category.5

```{r}
t_test_result <- t.test(trip_review$Category.1, trip_review$Category.5, paired = TRUE)

# Вывод результатов
print(t_test_result)
```
Поскольку p-value < 0.05, мы можем отвергнуть нулевую гипотезу о равенстве средних и сделать вывод, что средние значения "Category.1" и "Category.5" статистически значимо различаются.


Для того, чтобы охарактеризовать кластеры, можно попытаться посмотреть, в каких кластерах средние оценки по местам интереса

```{r}
value_klasters<-trip_review%>% group_by(cluster) %>% summarise (mean_review1=mean(Category.1),mean_review2=mean(Category.2),mean_review3=mean(Category.3),mean_review4=mean(Category.4),mean_review5=mean(Category.5),mean_review6=mean(Category.6),mean_review7=mean(Category.7),mean_review8=mean(Category.8),mean_review9=mean(Category.9),mean_review10=mean(Category.10))
value_klasters

```
Можно увидеть, что для первого кластера самые высокие оценки среди всех для 1 категории, таким образом именно она скорее описывает его, также для него в целом характерна 8-я категория, хотя она и не сильно отличает его от других классов. Тут скорее можно сказать о том, что люди из первого кластера- любители картинных галерей.

Для второго класса наиболее характерна 3-я категория, она существенно отделяет его от других. Также можно сказать и про 5-ю и 6-ю хотя различия с другими кластерами там уже не такие большие. Тут довольно логично, что люди которые любят бары, также любят курорты. Однако и для музеев у них оценка выше остальных.

Третий кластер хорошо характеризуется 4-ой категорией, существенная разница с другими кластерами. Сюда отнесли любителей ресторанов.

Четвертый кластер может быть охаракетризован 8-ой и 9-ой категорией, поскольку имеет там самые выские значения. Также 1-ая первая категория может характеризовать данный кластер, поскольку там значения наименьшие. Люди которые любят пляжи и театры. Хотя даже скорее театры, потому что на пляжи у всех оценки довольно высокие.

Для пятого кластера характерна 4-я, 6-я и 9-я категория, значения там наименьшие и при том относительная разница не так мала. Также можно охарактеризовать 10-ой категорией с наибольшими значениями. Тут были отнесены те люди, которые больше всего не любят все места, кроме религиозных, потому что у них почти везде самые плохие оценки.