---
title: "DZ5"
author: "Yan Egorov"
date: "2025-03-24"
output: html_document
---

```{r setup, include=FALSE}

insurance<- read.csv(file = "E:\\mag\\r\\insurance.csv",sep=",")
insurance$charges_log<- log(insurance$charges, base = exp(1))
```

```{r}
library(readr)
library(dplyr)
library(ggplot2)
library(tidyr)
```

```{r}
regr_data <- insurance %>% select(-charges)
rmodel_1 <- lm(charges_log~., data=regr_data)
summary(rmodel_1)
```


Можно увидеть, что значимые -все переменные, только регион северозапад значим на низком уровне

Интерпретация- При увеличении возраста на 1, при прочих равных логарифм стоимости увеличится на 0.034.
При изменении пола, при прочих равных логарифм стоимости уменьшается на 0.075.
При увеличении индекса массы тела на 1, при прочих равных логарифм стоимости увеличится на 0.013.
При увеличении количества детей на 1, при прочих равных логарифм стоимости увеличится на 0.101.
При условии того, что человек курит, при прочих равных логарифм стоимости увеличится на 1.55 .
При условии того, что человек страхуется в регионе северо-запад, логарифм стоимости уменьшается на 0.063
При условии того, что человек страхуется в регионе юго-восток, логарифм стоимости уменьшается на 0.157
При условии того, что человек страхуется в регионе юго-запад, логарифм стоимости уменьшается на 0.128


Коэффициент детерминации получился равным 0.7679, это означает, что около 76.8% вариации логарифма страховых выплат (charges_log) объясняется предикторами, включёнными в модель.
Значение F-статистики; p-value< 0.05, это говорит о том, что модель значима, гипотеза о равенстве нулю всех коэффициентов при признаках не принимается на уровне значимости 0.05. 

```{r}
plot(rmodel_1, 1)
```


```{r}
p1<-ggplot(rmodel_1, aes(.fitted, .resid))+ geom_point() + stat_smooth(method="loess") + geom_hline(yintercept=0, col="red", linetype="dashed") + 
labs(x="Подогнанные значения (fitted)", y="Остатки регрессии (residuals)", title = "Residual vs Fitted Plot")+theme_bw()

p1
```

Можно увидеть, что график нелинейный, это свидетельствует о нарушении предположения о линейности модели — линейная модель не полностью отражает истинную зависимость. Возможно присутствует гетероскедастичность.

```{r}
plot(rmodel_1, 5)



p5 <- ggplot(rmodel_1, aes(.hat, .stdresid)) + 
  geom_point(aes(size=.cooksd), na.rm=TRUE) + 
  stat_smooth(method="loess", na.rm=TRUE) + 
  labs(x="Leverage", y="Standardized Residuals", title = "Residual vs Leverage Plot") + 
  scale_size_continuous("Cook's Distance", range=c(1,5)) + 
  theme_bw()+theme(legend.position="bottom")


inx <- ifelse(cooks.distance(rmodel_1) < 4/4898, "keep","delete")

p5
```

Можно увидеть некоторые точки справа и сверху с большой дисстанцией Кука.



```{r}
rmodel_1_mod <- lm(charges_log~., data=regr_data[inx=='keep',])
summary(rmodel_1_mod)
```
Можно увидеть существенное повышение R2 и adjusted R2 до 0.9708 и 0.9705 соответственно.

```{r}
#критерий Лиллиефорса для проверки на нормальность из пакета nortest
nortest::lillie.test(rstandard(rmodel_1_mod))
```
p-value<0.05, мы отвергаем гипотезу о нормальности остатков.
```{r}
p2 <- ggplot(rmodel_1_mod, aes(qqnorm(.stdresid)[[1]], .stdresid)) + 
  geom_point(na.rm = TRUE) + 
  geom_abline() + 
  labs(x = "Нормальное распределение", y = "Стандартизованные остатки", title = "График Q-Q с нормальным распределением") + 
  theme_bw()

p2
```
По графику также видно, что остатки не распределены нормально, можно увидеть сильные отклонениия на концах
```{r}
library('nortest')
```

```{r}
car::ncvTest(rmodel_1_mod)
```
p-value<0.05, значит гипотеза об однородности распределения на принимается (гетероскедастичность)
```{r}
ggplot(rmodel_1_mod, aes(.fitted, sqrt(abs(.stdresid)))) + 
  geom_point(na.rm=TRUE) + 
  stat_smooth(method="loess", na.rm = TRUE) + 
  labs(x="Fitted Value", y = expression(sqrt("|Standardized residuals|")), title = "Scale-Location plot") + 
  theme_bw()
```
График также подтверждает гетероскедастичность, поскольку видно, как остатки сильно растут, и отдаляются от линии.
